臺灣板橋地方法院刑事判決　　　　　　100年度訴字第2374號
公　訴　人　臺灣板橋地方法院檢察署檢察官
被　　　告　林進義
　　　　　（現另案於法務部矯正署臺北監獄臺北分監執行中）
上列被告因違反毒品危害防制條例案件，經檢察官提起公訴（10
0 年度毒偵字第5884號），由本院合議庭裁定改依簡式審判程
序審理，並判決如下：
    主  文
林進義施用第壹級毒品，處有期徒刑捌月，扣案之注射針筒壹支
沒收，扣案之第壹級毒品海洛因壹包（驗餘淨重壹點陸玖公克，
純質淨重壹點參壹公克）沒收銷燬；又施用第貳級毒品，處有期
徒刑肆月，扣案之第貳級毒品甲基安非他命參包（共計淨重貳點
捌柒壹公克，驗餘共計淨重貳點捌柒零柒公克）均沒收銷燬。應
執行有期徒刑拾月，扣案之注射針筒壹支沒收，扣案之第壹級毒
品海洛因壹包（驗餘淨重壹點陸玖公克，純質淨重壹點參壹公克
）、第貳級毒品甲基安非他命參包（共計淨重貳點捌柒壹公克，
驗餘共計淨重貳點捌柒零柒公克），均沒收銷燬。
    事  實
一、林進義前曾於民國88年間因施用第2 級毒品案件，經臺灣板
    橋地方法院（下稱本院）以88年度毒聲字第3728號裁定送觀
    察、勒戒後，認無繼續施用毒品之傾向，乃於88年6 月30日
    執行完畢釋放，並由臺灣板橋地方法院檢察署檢察官以88年
    度偵字第15056 號為不起訴處分確定；復於89年間因再次施
    用第2 級毒品案件，經本院以89年度毒聲字第4063號裁定送
    觀察勒戒後，仍認無繼續施用毒品之傾向，乃於89年7 月14
    日執行完畢釋放，並由臺灣板橋地方法院檢察署檢察官以89
    年度毒偵字第3707號、第4390號為不起訴處分確定；再於91
    年間因施用第1 級毒品案件，經本院裁定送戒治處所施以強
    制戒治（其後業於92年3 月28日停止強制戒治而釋放），並
    由本院以91年度訴字第1874號判處有期徒刑7 月確定（經減
    刑並與另案竊盜罪合併定應執行有期徒刑3 年8 月，於95年
    3 月24日入監執行後，甫於99年5 月21日假釋付保護管束而
    出監，惟因於100 年7 月5 日經撤銷假釋付保護管束，目前
    仍在執行殘刑之中，於本案不構成累犯），詎其猶不知悔改
    ，竟基於施用第1 級毒品海洛因之犯意，於100 年8 月18日
    凌晨5 時許，在停放於新北市三峽區介壽國小一帶之車內，
    以將海洛因置入針筒後注射至體內之方式，施用毒品海洛因
    1 次，以及另基於施用第2 級毒品甲基安非他命之犯意，於
    100 年8 月16日凌晨某時，在停放於新北市○○區○○路上
    之某處車內，以將甲基安非他命置於玻璃球內燒烤之方式，
    施用毒品甲基安非他命1 次，嗣因於同年8 月18日零時許，
    其駕駛所承租之車號6171- MM自小客車，違規停放在新北市
    ○○區○○路1 號前之時，為警發覺可疑而進行盤檢，並當
    場扣得注射針筒1 支、第1 級毒品海洛因1 包（驗餘淨重1.
    69公克，純質淨重1.31公克）及第2 級毒品甲基安非他命參
    包（共計淨重2.871 公克，驗餘共計淨重2.8707公克），此
    間經警方採集其當日所排尿液送請檢驗之結果，呈毒品鴉片
    類、安非他命類均陽性反應，始循線查悉上情。
二、案經新北市政府警察局三峽分局報告臺灣板橋地方法院檢察
    署檢察官偵查起訴。
    理 由
一、上開犯罪事實，業經被告林進義迭於警詢時、偵查中及本院
    審理時自白不諱，並有台灣檢驗科技股份有限公司100 年9
    月7 日UL/2011/ 00000000 號濫用藥物檢驗報告及新北市政
    府警察局三峽分局偵辦毒品案件尿液代碼表各1 份附卷可稽
    ，以及扣案之注射針筒1 支、第1 級毒品海洛因1 包（驗餘
    淨重1.69公克，純質淨重1.31公克）及第2 級毒品甲基安非
    他命3 包（共計淨重2.871 公克，驗餘共計淨重2.8707公克
    ）可資佐證，且被告所持有之塊狀物1 包及米黃色透明結晶
    3 包，經送請檢驗之結果，分別含有毒品海洛因、甲基安非
    他命成分一節，亦有法務部調查局100 年9 月14日調科壹字
    第10023020700 號濫用藥物實驗室鑑定書、交通部民用航空
    局航空醫務中心10 0年8 月31日航藥鑑字第1004472 號毒品
    鑑定書各1 份在卷足憑，足認被告自白要與事實相符。再被
    告有事實欄所示之施用毒品前科，亦有臺灣高等法院被告前
    案紀錄表1 份在卷可參，是被告犯本件施用毒品海洛因及甲
    基安非他命之罪，其事證明確，應依法論科。
二、按施用第1 、2 級毒品為犯罪行為，毒品危害防制條例第10
    條定有處罰明文。故施用第1 、2 級毒品者，依上揭規定本
    應科以刑罰，惟基於刑事政策，對合於一定條件之施用者，
    則依同條例第20條、第23條之規定，施以觀察、勒戒或強制
    戒治之保安處分。又毒品危害防制條例於92年7 月9 日修正
    公佈，自93年1 月9 日施行。其中第20條、第23條將施用毒
    品之刑事處遇程式，區分為「初犯」及「5 年內再犯」、「
    5 年後再犯」。依其立法理由之說明：「初犯」，經觀察、
    勒戒或強制戒治後，應為不起訴處分或不付審理之裁定；「
    5 年內再犯」者，因其再犯率甚高，原實施之觀察、勒戒及
    強制戒治既已無法收其實效，爰依法追訴或裁定交付審理。
    至觀察、勒戒或強制戒治執行完畢釋放後，「5 年後再犯」
    者，前所實施之觀察、勒戒或強制戒治已足以遮斷其施用毒
    品之毒癮，為期自新及協助其斷除毒癮，仍適用「初犯」規
    定，始應先經觀察、勒戒、強制戒治之程式。從而依該次修
    正後之規定，僅限於「初犯」及「5 年後再犯」二種情形，
    應先經觀察、勒戒或強制戒治之程式，此乃該條例第10 條
    之例外規定。倘被告於5 年內已再犯，經依法追訴處罰，縱
    其第3 次（或第3 次以上）再度施用毒品之時間，在初犯經
    觀察、勒戒或強制戒治執行完畢釋放5 年以後，因與單純之
    「5 年後再犯」之情形有別，不合於「5 年後再犯」之例外
    規定；且因已於「5 年內再犯」，顯見其再犯率甚高，原實
    施觀察、勒戒或強制戒治，已無法收其實效，即應回歸原則
    性規定，由檢察官逕行起訴，依該條例第10條處罰（最高法
    院96年度台非字第69號判決可資參照）。查本件被告於88、
    89年間因施用第2 級毒品案件，先後2 次經法院裁定送觀察
    、勒戒後，均認無繼續施用毒品之傾向，業經觀察勒戒執行
    完畢而釋放，並分別由檢察官為不起訴處分確定，其後又執
    行強制戒治完畢，均已如前述，則雖本件再犯之時間，係在
    最後1 次經強制戒治執行完畢釋放之5 年以後，亦屬「已於
    5 年內再犯」後之施用毒品情形，應依該條例第10條處罰，
    合先敘明。
三、核被告所為，係犯毒品危害防制條例第10條第1 項、第2 項
    之施用第1 級、第2 級毒品罪。又其施用前後持有第1 級毒
    品海洛因、第2 級毒品甲基安非他命之低度行為，應分別為
    施用第1 級毒品海洛因、第2 級毒品甲基安非他命之高度行
    為所吸收，不另論罪。被告所犯上開2 罪之間，犯意各別，
    行為互異，應予分論併罰之。爰審酌被告前已有多次施用毒
    品之前科，並先後經觀察、勒戒及強制戒治之戒毒療程，始
    終未能戒除毒品之誘惑，且其正值壯年，尚具謀生能力，竟
    不思努力工作，尋求正常生活，一再沾染施用毒品之惡習，
    戕害身心不淺，並衡諸其生活狀況、施用毒品之手段、動機
    、目的及自始坦承全部犯行，犯後態度尚佳等一切情狀，各
    量處如主文所示之刑，並定其應執行之刑，以資警惕。至扣
    案之注射針筒1 支，係被告所有供施用毒品海洛因所使用之
    物，爰依刑法第38條第1 項第2 款規定宣告沒收；扣案之第
    1 級毒品海洛因1 包（驗餘淨重1.69公克，純質淨重1.31公
    克）及第2 級毒品甲基安非他命3 包（共計淨重2.871 公克
    ，驗餘共計淨重2.8707公克），則係查獲之第1 、2 級毒品
    ，不問屬於犯人與否，均應依毒品危害防制條例第18條第1
    項前段之規定宣告沒收銷燬，附此敘明。
四、末按「除被告所犯為死刑、無期徒刑、最輕本刑為3 年以上
    有期徒刑之罪或高等法院管轄第一審案件者外，於前條第1
    項程序進行中，被告先就被訴事實為有罪之陳述時，審判長
    得告知被告簡式審判程序之旨，並聽取當事人、代理人、辯
    護人及輔佐人之意見後，裁定進行簡式審判程序。」刑事訴
    訟法第273 條之1 第1 項定有明文。查本件被告所犯毒品危
    害防制條例第10條第1 項之罪，並非最輕本刑為3 年以上有
    期徒刑之罪，且被告於本院100 年11月18日準備程序進行中
    ，復就被訴之事實為有罪之陳述，經告知被告簡式審判程序
    之旨，被告及公訴人對於本件改依簡式審判程序審理均表示
    同意，是本院即依前揭刑事訴訟法規定，裁定本件進行簡式
    審判程序，附此敘明。
據上論斷，應依刑事訴訟法第273條之1 第1項、第299條第1項前
段，毒品危害防制條例第10條第1 項、第2 項、第18條第1 項前
段，刑法第11條前段、第51條第5 款、第38條第1 項第2 款，判
決如主文。
本案經檢察官黃孟珊到庭執行職務。
中    華    民    國    100   年  12     月    21    日
                          刑事第十三庭
                                法  官  楊仲農
上列正本證明與原本無異。
如不服本判決，應於判決送達後10日內敘明上訴理由，向本院提
出上訴狀 (應附繕本) ，上訴於臺灣高等法院。其未敘述上訴理
由者，應於上訴期間屆滿後20日內向本院補提理由書「切勿逕送
上級法院」。
                                書記官  田世杰
中    華    民    國   100    年    12    月    21    日
附錄本判決論罪之法律條文：
毒品危害防制條例第10條：
施用第一級毒品者，處六月以上五年以下有期徒刑。
施用第二級毒品者，處三年以下有期徒刑。